臺灣高等法院臺南分院刑事判決　　　　95年度上訴字第1234號
上　訴　人
即　被　告　丙○○
指定辯護人　本院公設辯護人乙○○
上列上訴人因殺人未遂等案件，不服臺灣台南地方法院九十四年
度訴字第七四四號中華民國九十五年五月廿四日第一審判決（起
訴案號：臺灣台南地方法院檢察署九十四年度偵字第三九０四號
、第四二三０號、第五四三八號），提起上訴，本院判決如下：
    主  文
原判決撤銷。
丙○○未經許可，寄藏可發射子彈具有殺傷力之改造玩具手槍，
累犯，處有期徒刑年陸月，併科罰金新臺幣伍萬元，罰金如易
服勞役，以新臺幣壹仟元折算壹日。扣案改造玩具手槍壹枝（槍
枝管制編號00000000號）沒收。
    事  實
一、丙○○前因違反毒品危害防制條例案件，經台灣台南地方法
    院，以九十二年度訴字第六八號，判處有期徒刑十月，並於
    民國（下同）九十三年八月五日縮刑執行完畢。
二、緣丙○○於九十四年二月廿三日上午五、六時許，在臺南縣
    某茶藝館內，經由阮清泉（殺人未遂等另行審結）告知，明
    知阮清泉於九十四年二月廿三日凌晨四時許，在台南市○○
    街○段一二七號藝姿芳理容院前，持裝有土造子彈改造手槍
    ，對站立在九Ｆ─一二四九號小客車車頭前方「藝姿芳理容
    院」老闆甲○○腹部射擊（按九Ｆ─一二四九號小客車停在
    上開理容院前），致甲○○受有下腹部槍彈皮下貫穿傷（出
    入口離十二公分）傷害後，開車逃逸，並把上開具殺傷力改
    造手槍一支，藏在臺南縣某魚塭工寮（另該枝改造手槍之彈
    匣一個內含二顆子彈暨另顆子彈，均掉落在槍案現場，為警
    於九十四年二月廿三日查扣）事實，仍為幫助阮清泉承擔罪
    責，而竟基於意圖使阮清泉隱避及寄藏改造手槍之犯意，於
    九十四年三月十五日晚上六時至八時許，至阮清泉上開藏放
    槍枝處取出改造手槍（槍枝管制編號0000000000
    號），並持往台南市安南區肉品市場後方「台灣巨蛋超商」
    旁農業道路水溝上所搭建工寮藏放，且簽立自白書坦承持槍
    射擊甲○○，復於同年三月十七日晚上六時許，將上開自白
    書、身分證影本，交給不知情阮清泉同居人王秋來。
三、王秋來旋於九十四年三月廿一日中午十二時廿分許，持上開
    丙○○自白書，向台南市警察局第三分局說明，並帶警員前
    往上址取出前揭改造手槍（槍枝管制編號00000000
    00號）。丙○○則接續於九十四年三月廿九日，至臺南市
    警察局第三分局製作筆錄及於九十四年三月廿九日、四月八
    日、五月十日至臺灣臺南地方法院檢察署製作筆錄，暨於九
    十四年三月廿九日、六月十日，至原審製作筆錄時，均供稱
    ：其係於九十一年一月間某日，在臺南縣楠西鄉某處，向綽
    號「明鑑」不詳成年男子，取得持有上揭改造手槍及土造子
    彈，用以槍擊甲○○，旋即將改造手槍，藏在臺南市安南區
    肉品市場後方「臺灣巨蛋超商」旁農業道路水溝上所搭建工
    寮等語，而頂替阮清泉涉犯持有改造手槍、子彈及殺人未遂
    等犯行（起訴書原記載改造手槍及子彈，均係丙○○於九十
    一年一月間某日，在臺南縣楠西鄉處，向綽號「明鑑」不詳
    成年男子取得而持有，迄九十四年三月十七日晚上六時許，
    告知王秋來改造手槍藏放地點，再由王秋來於九十四年三月
    廿一日下午二時許，帶警至上址查扣改造手槍等情，然業經
    蒞庭檢察官，更正如上）。嗣因臺灣臺南地方法院檢察署檢
    察官訊問甲○○事發經過，始查悉上情。
四、案經臺南市警察局第三分局報請臺灣臺南地方法院檢察署檢
    察官偵查起訴。
    理  由
甲、證據能力部分：
    按被告以外之人，於審判外之陳述，雖不符刑事訴訟法第一
    百五十九條之一至之四規定，而經當事人於審判程序同意作
　　為證據，法院審酌該言詞陳述或書面陳述作成時之情況，認
  　為適當者，亦得為證據，刑事訴訟法第一百五十九條之五第
    一項，定有明文。查同案被告阮清泉、被害人甲○○、證人
    翁陳雀、洪美蘭、王秋來於警偵詢陳述，雖均屬被告以外之
    人於審判外陳述，然經被告於本院準備程序時同意作為證據
    。依上規定，本院認上開同案被告、被害人及證人於警偵訊
    供述，作成時情況，並無出於非任意性，且所述與事實相符
    ，本院認為適當，依法應均有證據能力，合先說明。
乙、實體部分：
一、上開事實，業據被告丙○○於原審坦承不諱，核與證人即被
    害人甲○○、藝姿芳理容院老闆娘翁陳雀、藝姿芳理容院小
    姐洪美蘭及同案被告阮清泉同居人王秋來證述情節大致相符
    （詳警卷十一至三二頁；四二三○號偵查卷(三)二八、二九、
    四九至五三頁；一審卷一六五至一七七、一八六、二八一至
    二九一頁），復有九十四年四月六日財團法人奇美醫院甲○
    ○診斷證明書、丙○○自白書、信封、刑事警察局九十四年
    三月四日刑鑑字第０九四００三０一四三號槍彈鑑定書及九
    十四年十月二十六日刑鑑字第０九四０一五七四０三號暨九
    十四年十二月十三日刑鑑字第０九四０一七八七三四號函文
    各乙份、臺南市警察局第三分局０二二三甲○○遭槍擊現場
    圖、槍擊現場、起槍、九Ｆ─一二四九號小客車照片四二紙
    、看守所接見紀錄及監聽譯文、看守所接見明細表、臺灣臺
    南監獄臺南分監接見錄音內容譯文要旨、臺灣大哥大股份有
    限公司雙向通聯紀錄查詢、財團法人奇美醫院函附甲○○病
    情摘要及病歷影本、照片六張、法務部法醫研究所九十四年
    十二月十六日法醫理字第０九四０００四九０四號函附法醫
    文書審查鑑定書在卷可稽（詳警卷三三至四四、四九至五八
    頁；四六○號他字偵查卷(一)六八至七七頁；偵查卷(三)六五、
    六七、八九、九十頁；一審卷九六至九八、一一八至一一九
    、一二六至一二七、一０三至一０七、一三五至一三六、一
    九五至二０九、二一四至二一九頁）及在槍案現場扣得彈匣
    一個（內含子彈二顆）、子彈、彈殼、彈頭各一顆，另在臺
    南市安南區肉品市場後方「臺灣巨蛋超商」旁農業道路水溝
    上所搭建工寮內扣得改造手槍一枝在案可佐。而上開扣案手
    槍經送鑑定結果為：送鑑改造手槍壹枝（槍枝管制編號：0
    000000000），認係由仿ＢＥＲＥＴＴＡ廠九二Ｆ
    Ｓ型半自動手槍製造玩具手槍換裝土造金屬槍管改造而成之
    改造手槍，機械性能良好，可擊發適用子彈，認具殺傷力等
    情，有刑事警察局九十四年五月廿七日刑鑑字第０九四００
    五０六三九號槍彈鑑定書在卷可稽（詳偵查卷(三)八六至八八
    頁），則被告丙○○於九十四年三月十五日晚上六時至八時
    某時，至台南市安南區肉品市場後方「臺灣巨蛋超商」旁農
    業道路水溝上所搭建工寮，寄藏同案被告阮清泉持以槍擊被
    害人甲○○受傷之改造手槍一枝，具有殺傷力，堪以認定。
    從而，被告上揭自白，核與事實相符，應堪採信。綜上所述
    ，本件被告頂替及寄藏槍枝犯行，事證明確，均堪認定。
二、至被告及其辯護人於本院上訴審辯稱，被告並無持有故意云
    云。然被告於本院上訴審供稱，扣案改造手槍係阮清泉告訴
    我放在那裡，叫我去拿取，因當時我想幫阮清泉擔下此項罪
    名，我去拿槍時，就知是槍枝等語（詳上訴卷四六頁）。本
    件扣案改造手槍，被告既已知悉係槍枝，又親自至阮清泉藏
    放槍枝地點取出，再持往台南市安南區肉品市場後方「台灣
    巨蛋超商」旁農業道路水溝上所搭建工寮藏放，且被告為幫
    助阮清泉頂替本案，又書立自白書坦承持槍射擊甲○○，復
    將頂替自白書交阮清泉同居人王秋來送交警察。凡此，被告
    既已知悉所持往藏放物品係槍枝，又書立自白書坦承持槍射
    殺被害人甲○○，則被告在主觀上自有持有該槍枝犯意存在
    ，否則被告如何為同案被告阮清泉為頂替呢！是被告於本院
    上訴審辯稱，其持有扣案槍枝，並無持有故意云云，自非可
    信，併此敘明。
三、核被告所為，係犯刑法第一百六十四條第二項、第一項意圖
    使犯人隱避而頂替罪及槍砲彈藥刀械管制條例第八條第四項
    未經許可寄藏可發射子彈具有殺傷力改造手槍罪。又被告頂
    替同案被告阮清泉部分，係犯刑法第一百六十四條第二項意
    圖使犯人隱避而頂替罪。雖該部分事實未經檢察官起訴，然
    業經蒞庭檢察官以補充理由書擴張起訴範圍，有九十五年四
    月十一日補充理由書在卷可稽（詳原審卷二七一至二七二頁
    ），且該頂替罪部分與前揭寄藏改造手槍部分，有牽連犯裁
    判上一罪關係，為起訴效力所及，本院自應依法審究，併此
    敘明。至被告持有該改造手槍低度行為，為寄藏高度行為所
    吸收，不另論罪。另按刑法第一百六十四條第二項、第一項
    頂替罪，係使國家偵查權、審判權可能為不正確偵查與審理
    ，屬侵害國家法益犯罪類型。是被告在同一案件於警詢及偵
    審應訊時，先後接續六次為頂替陳述，其所侵害國家法益僅
    為一個，故僅成立一個頂替罪。又被告所犯上開二罪，彼此
    有方法結果牽連關係，為牽連犯，應依修正前刑法第五十五
    條後段規定，從一重以槍砲彈藥刀械管制條例第八條第四項
    寄藏改造手槍罪處斷。又九十五年七月一日刑法修正施行後
    ，原屬牽連犯之數個犯罪行為，依新刑法應數罪併罰，比較
    修正前規定，可依裁判上一罪論處，顯然罪刑處罰內容已發
    生變動，按刑法第二條法律，係指刑罰所依存的整體法律狀
    態，故法律有變更應指足以影響行為的可罰性與法律效果的
    法令，因修正而有所變更而言，此部分修正，自屬法律變更
    ，應為新舊法比較，經新舊法比較結果，以舊法較有利於行
    為人，本件自應適用舊刑法第五十五條規定（最高法院九十
    五年五月二十三日第八次刑事庭決議第五點(三)參照），併此
    敘明。又被告有事實欄所載有期徒刑執行完畢前科紀錄，有
    臺灣高等法院被告前案紀錄表在卷可稽，被告於有期徒刑執
    行完畢後，五年內，再故意犯本件有期徒刑以上之罪，為累
    犯，應依修正前刑法第四十七條規定，加重其刑。又九十五
    年七月一日施行新刑法第四十七條，雖將舊刑法第四十七條
    ，修正限制為受徒刑之執行完畢，或一部之執行而赦免後，
    五年內「故意」再犯有期徒刑以上之罪者，始成立累犯。但
    上述新舊法規定，對本件被告故意犯頂替罪及無故持有槍枝
    罪，並無所謂「有利或不利」情形。依上說明，本件應無適
    用修正後刑法第二條第一項規定比較新舊法適用問題（九十
    五年台上字第五五八九號判決參照），自應適用行為時法，
    即修正前刑法第四十七條規定。
四、原判決以被告罪證明確，因予論罪科刑，固非無見。惟查：
    按行為後法律有變更者，適用行為時之法律；但行為後法律
    有利於行為人者，適用最有利於行為人之法律，修正後刑法
    第二條第一項，定有明文。查本件被告行為時，依修正前刑
    法第四十二條第二項前段固規定：「易服勞役以一元以上三
    元以下，折算一日」。又依被告行為時，即修正前罰金罰鍰
    提高標準條例第二條前段規定，易服勞役標準，就其原定數
    額提高為一百倍折算一日。則被告行為時，易服勞役之折算
    標準，自應以銀元三百元折算一日即新台幣九百元折算一日
    。惟於九十五年七月一日修正公布施行刑法第四十二條第三
    項前段則規定：易服勞役以新台幣一千元、二千元或三千元
    折算一日。茲比較修正前後刑法易服勞役之折算標準，顯以
    修正後規定，較有利於被告。是本件自應依刑法第二條第一
    項後段規定，適用修正後刑法第四十二條第三項前段規定，
    以定被告易服勞役之折算標準，原審未及比較，而適用修正
    前刑法第四十二條第二項規定，致適用法則不當，自有未洽
    。被告上訴意旨，否認犯罪，依上所述，固無可取。然原判
    決既有可議，自應由本院將原判決撤銷改判。爰審酌被告頂
    替他人犯罪，影響司法機關偵查正確性，迄於原審準備程序
    始供出實情，惡性非輕，且被告寄藏而持有槍枝，對社會及
    人身安全威脅甚鉅，然被告犯後已坦承犯行，態度尚佳等一
    切情狀，爰對被告量處有期徒刑三年六月，併科罰金新台幣
    五萬元，併諭知所處罰金，如易服勞役，以新台幣一千元折
　　算一日之標準，以資懲儆。至於扣案改造手槍一枝（槍枝管
　  制編號：0000000000號），係屬違禁物，已如前
    述，不問屬於犯罪行為人與否，應依刑法第三十八條第一項
    第一款規定宣告沒收。
五、至檢察官於原審補充理由書另謂：被告丙○○於九十四年三
    月十五日晚上六時至八時許，至阮清泉上開藏槍處，除取出
    改造手槍外，並取出子彈，連同手槍持往臺南市安南區肉品
    市場後方「臺灣巨蛋超商」旁農業道路水溝上所搭建工寮藏
    放。因認被告丙○○另涉犯槍砲彈藥刀械管制條例第十二條
    第四項未經許可寄藏子彈罪嫌云云。惟查：
  (一)前揭改造手槍彈匣一個內含二顆子彈及另一顆子彈，已於同
    案被告阮清泉在上開時地，持改造手槍射擊證人甲○○後，
    於開車逃逸時，掉落在現場，嗣為據報趕至現場處理警員查
    扣。另改造手槍一枝則於九十四年三月二十一日下午二時許
    ，經王秋來帶警至臺南市安南區肉品市場後方「臺灣巨蛋超
    商」旁農業道路水溝上所搭建工寮查扣等情，有九十四年二
    月廿三日勘察採證同意書、０二二三甲○○遭槍擊現場圖、
    槍擊現場及起槍照片在卷可稽（詳警卷三五、三五之一、四
    九、五二至五七頁）。
  (二)依此，被告丙○○於九十四年三月十五日晚上六時至八時許
    ，至阮清泉藏槍處，僅取出改造手槍一枝（槍枝管制編號：
    0000000000號），並持往臺南市安南區肉品市場
    後方「臺灣巨蛋超商」旁農業道路水溝上所搭建工寮藏放，
    並未包括子彈等情，堪以認定。
  (三)此外檢察官並未能舉出其他積極證據，足資證明被告並涉有
    上開寄藏子彈犯行，是此部分犯行，被告犯罪尚屬不能證明
    。惟公訴人認此部分，與前揭寄藏改造手槍及頂替部分，分
    別有想像競合犯及牽連犯關係，均屬裁判上一罪關係，爰不
    另為無罪諭知，附此敘明。
據上論斷，應依刑事訴訟法第三百六十九條第一項前段、第三百
六十四條、第二百九十九條第一項前段，槍砲彈藥刀械管制條例
第八條第四項，刑法第十一條前段、修正後刑法第二條第一項但
書、刑法第一百六十四條第二項、第一項、修正前刑法第五十五
條後段、第四十七條、修正後刑第四十二條第三項、刑法第三十
八條第一項第一款，判決如主文。
本案經檢察官楊治宇到庭執行職務。
中　　華　　民　　國　　96　　年　　1　　月　　 4 　　日
                  刑事第六庭    審判長法　官  蔡崇義
                                      法　官  杭起鶴
                                      法　官  董武全
以上正本證明與原本無異。
如不服本判決，應於收受本判決後十日內向本院提出上訴書狀。
其未敘述上訴理由者並得於提起上訴後十日內向本院補提理由書
狀（均須按他造當事人之人數附繕本）「切勿逕送上級法院」。
　　　　　　　　　　　　　　　　　　　書記官  許美惠
中　　華　　民　　國　　96　　年　　1　　月　　 4 　　日
附錄法條：
刑法第一百六十四條：
藏匿犯人或依法逮捕拘禁之脫逃人或使之隱避者，處二年以下有
期徒刑、拘役或五百元以下罰金。
意圖犯前項之罪而頂替者，亦同。
槍砲彈藥刀械管制條例第八條第四頁：
未經許可，持有、寄藏或意圖販賣而陳列第一項所列槍枝者，處
三年以上十年以下有期徒刑，併科新臺幣七百萬元以下罰金。
